【裁判字號】    89,訴,375
【裁判日期】    890824
【裁判案由】    誣告
【裁判全文】
臺灣彰化地方法院刑事判決                          八十九年度訴字第三七五號
    公  訴  人  臺灣彰化地方法院檢察署檢察官
    被      告  乙○○
右列被告因誣告案件，經檢察官提起公訴（八十九年度偵字第二一二二號），本院判
決如左：
    主      文
乙○○意圖他人受刑事處分，向該管公務員誣告，累犯，處有期徒刑肆月。
    事      實
一、乙○○曾於民國八十七年間因妨害家庭案件，經法院判處有期徒刑三月確定，甫
    於八十八年九月二十七日易科罰金執行完畢。其仍不知悔改，明知甲○○○並無
    於八十八年七、八月間，以不具名之方式，將報紙上所報導內容略為：某位林姓
    已婚婦女與他人通姦，經台灣彰化地方法院將該婦女與相姦之人均判處有期徒刑
    ，該婦女前曾二次與他人發生姦情，其中一人賠償新台幣一百萬元後，該婦女之
    夫始撤回告訴等情之部分剪下，在旁註記：「林女本名乙○○，彰化縣北斗鎮○
    ○里○○路五一七巷四十號，早期使用相同情形讓不少老榮民上當，因顏面問題
    不敢聲張，只好花錢消災，請大家告訴大家要慎防此女，請勿上當，此手法是與
    家人串通詐財。」、「鄭亞竹（按係乙○○之女）：仙人跳是你們家族事，其內
    幕很快就會傳到妳倆姐妹的學校，到時你就出名了。」等字句，並將該剪報影印
    ，以寄送乙○○之鄰居、女兒、或夾報之方式，散布上述足以毀損乙○○之文字
    於公眾之行為，乙○○竟意圖甲○○○受刑事處分，於八十九年一月二十四日晚
    上八時許，捏稱上開事實，向台灣彰化地方法院檢察署內勤檢察官申告誣指甲○
    ○○涉犯妨害名譽罪嫌（即台灣彰化地方法院檢察署八十九年度偵字第一０二九
    號案件）。嗣於八十九年三月六日上午九時五十三分，乙○○在台灣彰化地方法
    院檢察署第二偵查庭就該案應訊時，於裁判確定前自白其本件誣告犯行，經台灣
    彰化地方法院檢察署檢察官就該案偵查終結，認罪嫌不足，而對甲○○○為不起
    訴處分。
二、案經臺灣彰化地方法院檢察署檢察官自動檢舉偵查起訴。
    理      由
一、訊據被告乙○○矢口否認右揭犯行，辯稱：當時我沒講那是甲○○○的筆跡，甲
    ○○○真的有去靜宜大學發傳單云云。惟查，檢察官於八十九年三月六日訊問被
    告時，被告稱：「我告甲○○○她將亂寫的紙寄給鄰居及我女兒，證據為上次庭
    呈之會單；（有何證據證明剪報上的字跡是甲○○○寫的？）有會單及信封，我
    的目的是要找出寫會單的人，甲○○○是會首，她應該要負責任，剪報上的字跡
    不是甲○○○寫的，因她的字沒那麼漂亮」等語，並經被告確實閱覽筆錄後簽認
    無訛，此有台灣彰化地方法院檢察署八十九年偵字第一０二九號訊問筆錄在卷可
    稽，且被告指訴甲○○○涉犯妨害名譽罪嫌之案件，業經檢察官偵查終結，認該
    案僅有被告之片面指訴及臆測，並無積極事證足資認定，而對甲○○○為不起訴
    處分，此有該案之不起訴處分書附卷可參，是以被告明知此情，惟僅為要找出寫
    會單之人即對王黃王津提出妨害名譽之告訴，足認其有誣告之犯意甚明，被告雖
    舉出證人鄭亞佩（即被告之女）於本院訊問時到庭證稱：有寫乙○○這張是甲○
    ○○於八十八年十月底拿到我學校去散發，我在學校旁邊停車場拿到的，我當天
    戴安全帽騎機車要去買東西，在停車場附近見到甲○○○在散發，我就騎機車過
    去也向他拿了一張，我有將該剪報交給我母親等語，惟被告於八十九年一月二十
    四日向內勤檢察官申告甲○○○涉犯妨害名譽罪嫌時，係指訴甲○○○於八十八
    年七、八月間寄發該傳單給被告、被告之鄰居、被告之女兒及夾報等，均未提及
    其女兒於學校拿到甲○○○自行散發之傳單，且如果該傳單確係甲○○○或其家
    人所書寫，衡諸社會常情，一般人為避免刑責，通常亦不會自己拿到被告之女兒
    所就讀之學校散發，而係請被告之女兒所不認識之人到學校散發，以免暴露自己
    之身份，又證人鄭亞佩為被告之女兒，其於被告被訴誣告後始到庭作證曾拿到甲
    ○○○至學校所散發之傳單亦難免有所偏頗而不足採信。此外復有台灣彰化地方
    法院檢察署刑事案件申告單、內勤檢察官訊問筆錄存卷可按，是以被告所辯顯係
    事後卸責之詞，不足採信，本件事證已臻明確，被告犯行堪予認定。
二、核被告乙○○所為，係犯刑法第一百六十九條第一項之誣告罪。查被告曾於八十
    七年間因妨害家庭案件，經法院判處有期徒刑三月確定，甫於八十八年九月二十
    七日易科罰金執行完畢，此有台灣彰化地方法院檢察署刑案資料查註紀錄表在卷
    可稽，其於受有期徒刑執行完畢五年以內再犯有期徒刑以上之本罪，為累犯，應
    依法加重其刑。被告於裁判確定前自白，應依法減輕其刑。爰審酌被告犯罪之動
    機、目的、手段、所生之危害及犯後態度等一切情狀，量處如主文所示之刑。
據上論斷，應依刑事訴訟法第二百九十九條第一項前段，刑法第一百六十九條第一項
、第一百七十二條、第四十七條，判決如主文。
本案經檢察官郭景東到庭執行職務
中      華      民      國    八十九    年      八      月    二十四    日
                                      台灣彰化地方法院刑事第二庭
                                          法      官  石  馨  文
右正本證明與原本無異。
如不服本判決，應於判決送達後十日內，向本院提出上訴狀（須附繕本）。
告訴人或被害人對於判決如有不服具備理由請求檢察官上訴者，其上訴期間之計算係
以檢察官收受判決正本之日期為準。
                                          法院書記官  王  振  州
中      華      民      國    八十九    年      八      月    三十一    日
刑法第一百六十九條
意圖他人受刑事或懲戒處分，向該管公務員誣告者，處七年以下有期徒刑。
意圖他人受刑事或懲戒處分，而偽造、變造證據或使用偽造變之證據者亦同。
刑法第一百七十二條：
犯第一百六十八條至第一百七十一條之罪，於所虛偽陳述或所誣告之案件，裁判或懲
戒處分確定前自白者，減輕或免除其刑。


司法院資訊處製作；財團法人民間司法改革基金會備份。
